臺灣彰化地方法院民事裁定
111年度監宣字第193號
聲  請  人  施美芬  
相  對  人  廖珮誼  


關  係  人  廖翊帆  
            廖富成    同同上
上列聲請人聲請監護宣告事件，本院裁定如下：          
    主    文
宣告乙○○（女，民國00年0月0日生，身分證統一編號：Z0000000
00號）為受監護宣告之人。
選定甲○○（女，民國00年0月00日生，身分證統一編號：Z000000
000號）為受監護宣告之人之監護人。
指定丙○○（女，民國00年00月00日生，身分證統一編號：Z00000
0000號）為會同開具財產清冊之人。
聲請程序費用由受監護宣告之人負擔。
    理    由
一、聲請意旨略以：聲請人甲○○為相對人乙○○之母，相對人於就
    讀國中時罹患憂鬱症，有重複自殺病史，且於民國104年3月
    20日因缺血缺氧性腦病變，雖經送醫診治，仍於110年1月26
    日經鑑定為中度身心障礙者，現認知功能仍呈現嚴重障礙，
    致不能為意思表示或受意思表示，或不能辨識其意思表示之
    效果，已達受監護宣告之程度，有戶口名簿影本、親屬系統
    表、臺中榮民總醫院出具之診斷證明書、中華民國身心障礙
    證明影本等件為證。爰聲請准予裁定相對人為受監護宣告之
    人，並請求選定聲請人為相對人之監護人，同時指定相對人
    之長姐丙○○為會同開具財產清冊之人等語。
二、按「對於因精神障礙或其他心智缺陷，致不能為意思表示或
    受意思表示，或不能辨識其意思表示之效果者，法院得因本
    人、配偶、四親等內之親屬、最近一年有同居事實之其他親
    屬、檢察官、主管機關或社會福利機構之聲請，為監護之宣
    告」、「受監護宣告之人應置監護人」、「法院為監護之宣
    告時，應依職權就配偶、四親等內之親屬、最近一年有同居
    事實之其他親屬、主管機關、社會福利機構或其他適當之人
    選定一人或數人為監護人，並同時指定會同開具財產清冊之
    人」、「法院選定監護人時，應依受監護宣告之人之最佳利
    益，優先考量受監護宣告之人之意見，審酌一切情狀，並注
    意下列事項：一、受監護宣告之人之身心狀態與生活及財產
    狀況。二、受監護宣告之人與其配偶、子女或其他共同生活
    之人間之情感狀況。三、監護人之職業、經歷、意見及其與
    受監護宣告之人之利害關係。四、法人為監護人時，其事業
    之種類與內容，法人及其代表人與受監護宣告之人之利害關
    係」，民法第14條第1項、第1110條、第1111條第1項及第11
    11條之1分別定有明文。
三、經查，聲請人主張之事實，業據其提出臺中榮民總醫院出具
    之診斷證明書影本、中華民國身心障礙證明影本、親屬系統
    表及戶口名簿影本等件為據，且經本院在鑑定人即衛生福利
    部彰化醫院（下稱彰化醫院）醫師粱孫源前審驗相對人之精
    神狀況，相對人對於法官點呼及詢問均無反應等情，有本院
    訊問筆錄在卷可按。又經本院囑託彰化醫院醫師粱孫源鑑定
    結果，認為相對人患有極重度憂鬱症、缺血性腦病變致極重
    度失智、慢性器質性精神病。相對人於日常生活活動，目前
    無法行走，終日臥床，留置腸造口管灌食，眼睛可張開，但
    缺乏視線接觸，無法遵從指令，無主動表達，包著尿布，大
    、小便無法表示，盥洗沐浴需他人協助，生活起居完全仰賴
    他人照顧，且喪失經濟活動能力、無法表示，並喪失社會性
    能力，無法回應或遵從任何指令。另相對人之記憶力、定向
    力、計算能力及理解判斷力均有極重度障礙，無法有效表示
    ，且迷你心智量表（MMSE)得分0分，臨床失智評估量表(CDR
    )得分為4分，亦有極重度認知功能障礙。相對人於104年3月
    20日因缺血性腦病變致極重度失智，雖接受治療、後續復健
    及養護照顧，但其認知功能並未恢復，現仍不認得人，對叫
    喚無回應，終日臥床，至今已超過7年，目前仍為極重度失
    智，並無改善跡象，恢復的可能性低。基於相對人因缺血性
    腦病變致極重度失智，目前理解能力、表達能力及判斷能力
    皆有極重度障礙，以致不能管理處分自己的財產，且回復之
    可能性很低，已達不能為意思表示或受意思表示、不能辨識
    其意思表示之效果之程度，可為監護宣告等語，有彰化醫院
    111年6月30日彰醫精字第1110500292號函及成年監護鑑定書
    在卷可稽，堪認相對人因精神障礙或其他心智缺陷，致不能
    為意思表示或受意思表示，亦不能辨識其意思表示之效果。
    從而，本件聲請為有理由，應予准許，爰宣告相對人為受監
    護宣告之人。
四、本件相對人既經監護宣告，揆諸前揭規定，自應為其選定監
    護人及指定會同開具財產清冊之人。又聲請人主張其與相對
    人之父廖富成、其餘手足丙○○均同意由聲請人擔任相對人之
    監護人，由關係人丙○○擔任會同開具財產清冊之人等情，有
    戶籍資料、同意書等件為證。本院審酌聲請人甲○○、關係人
    丙○○分別為相對人之母、長姐，與相對人關係非常密切，由
    渠等分別擔任相對人之監護人、會同開具財產清冊之人，應
    符合相對人之最佳利益，爰裁定如主文第2、3項所示。
五、末依民法第1113條準用同法第1099條、第1099條之1之規定
    ，於監護開始時，監護人甲○○對於受監護宣告之人乙○○之財
    產，應會同關係人丙○○於2個月內開具財產清冊，並陳報法
    院，於開具完成並陳報法院前，監護人對於受監護宣告之人
    之財產，僅得為管理上必要之行為，併此指明。
六、依家事事件法第164條第2項，裁定如主文。
中　　華　　民　　國　 111　　年　　 7　　月　　11　　日
                  家事法庭    法  官  沙小雯
以上正本係照原本作成。
如對本裁定抗告，須於裁定送達後10日之不變期間內，向本院提
出抗告狀（須附繕本），並繳納抗告費新臺幣1,000元。
中　　華　　民　　國　 111　　年　　 7　　月　　11　　日
                              書記官  項珮欣